臺灣臺中地方法院簡易民事判決
110年度中簡字第703號
原      告  劉娣箏  
訴訟代理人  王琮鈞律師
            林更穎律師
被      告  張佳竣  


            張建鈞  



共      同
訴訟代理人  陳玫琪律師
上列當事人間給付票款事件，本院於民國110年10月26日言詞辯
論終結，判決如下：
    主    文
原告之訴駁回。
訴訟費由原告負擔。
    事實及理由
一、原告主張：
  ㈠原告持有被告張佳竣所簽發、被告張建鈞所背書、並載明「
　　免除作成拒絕證書」，如附表所示之本票13紙（下稱系爭13
　  紙本票），經原告於民國109年12月18日提示，竟不獲付款
　　，屢經催討，被告2人均置之不理。爰依法提起本訴訟，並
　　聲明：1.被告2人應連帶給付原告新臺幣（下同）12,543,00
    0元，及自支付命令繕本送達之翌日起至清償日止，按年息
    百分之6計算之利息。2.訴訟費用由被告2人等連帶負擔。
  ㈡對被告答辯之陳述：
  1.被告2人於107年3月中旬至原告家中，向原告介紹投資虛擬
　　貨幣FOIN幣（下稱FO幣），宣稱投資半年後本金及利息就會
　　回本，原告因聽信被告2人所言，一開始投資600萬元，後陸
　　續加碼到1,600萬元。被告2人稱投資回饋的利息一定要再投
　　資進去，變成FO幣，然投資期間，原告並未得到投資利息，
　　就連本金也不知道去哪，原告認為投資有問題，因而於107
　　年5月時有向被告2人表示要退出投資，取回投資款，然被告
　　2人總是以各種理由拖延。到107年9、10月間，被告2人向原
　　告稱交易所已經成立，但要將FO幣換回現金，必須要再投資
　　現金，以激活虛擬貨幣，原告已不再相信被告2人，堅決退
　　出投資取回資金，並與被告2人說要一起去告投資虛擬貨幣
　　的富南斯投資有限公司(下稱富南斯公司），因富南斯公司
　　未照當初所述之方式經營投資，然被告2人勸原告不要對公
　　司提告，並主動約原告商談如何還錢。兩造遂於109年2月20
　　日14時許相約於原告開立之公司，即位於台中市○○區○○
　　路○段000號鳳林堂辦公室內，商談返還原告投資款事宜。
　　原告因公司有客戶，而先行離開辦公室。協商過程，被告張
　　佳竣說可以賣母親名下的房子還錢，張佳竣並當場打電話給
　　母親，但母親不同意，又說要騙他爺爺奶奶的錢，然遭訴外
　　人蕭明貴制止，被告張佳竣又打電話給叔叔借錢，但遭叔叔
　　拒絕。被告2人遂與訴外人蕭明貴協商，被告張佳竣原欲簽
　　發1,600萬元之本票，然因被告張建鈞表示當初激活貨幣時
　 ，有幫原告代墊的200萬元，因此扣除該筆200萬元，僅簽立1
　　4張本票，面額共計13,543,000元，被告張佳竣並親筆書立
　　承諾書（見本院卷第131頁）。被告張佳竣表示可以先拿20
　　萬給訴外人蕭明貴，於109年2月24日再拿100萬。嗣被告張
　　佳竣聯絡訴外人王殿蘭 (即張佳竣之阿姨)，由王殿蘭先行
　　匯款3萬元至訴外人蕭明贵之中國信託帳戶，剩餘6萬元匯款
　　至被告張佳竣於合作金庫銀行之帳戶，並由訴外人蕭明貴開
　　車載被告2人至合作金庫軍功分行取款（見本院卷第135頁）
　　。訴外人蕭明貴並當場指示訴外人鄒維澤於109年2月24日去
　　跟被告2人拿100 萬元，訴外人鄒維澤當場撕下一張100萬元
　　本票。(見本院卷第138頁)。嗣於109年2月24日約長榮桂冠
　　取款的前一天即109年2月23日，被告張建鈞突然打電話給訴
　　外人蕭明貴不斷質問蕭明貴為何要打被告張佳竣，然訴外人
　　蕭明貴於2月23日當天未見被告2人，不可能打被告張佳竣(
     見本院卷第136頁）。於109年2月24日下午3時10分，訴外
　　人蕭明貴委託訴外人鄒維澤、莊宏吉到被告指定地點取款，
　　由訴外人鄒維澤下車取款，到現場只見到被告張建鈞，被告
　　張建鈞問訴外人蕭明貴怎麼沒來，鄒維澤稱是蕭明貴委託其
　　代為取款，被告張建鈞遂以電話向蕭明貴確認，詎料，現場
　　埋伏員警旋即現身逮捕鄒维澤、莊宏吉等人（見本院卷第13
　　9頁），原告始知被告2人對其提起恐嚇取財、妨害自由等告
　　訴，案經臺灣臺中地方檢察署檢察官偵查後，認被告2人並
　　無受到強暴、脅迫情事，因而對原告、蕭明貴、莊宏吉、鄒
　　維澤等人以109年度偵字第7438號、109年度偵字第33776號
　　為不起訴處分（見本院卷第21-30頁）。是被告張佳竣於簽
　　發系爭13紙本票及承諾書，及張建鈞於系爭13紙本票上背書
　　時，並無受強暴脅迫之情事，應可認定。被告2人於109年2
　　月20日主動約原告至鳳林堂協商返還投資款，並自願簽立系
　　爭13紙本票及承諾書(見本院卷第131頁)，並無受到強暴、
　　脅迫的情事，且被告2人已自承收取原告交付之投資款，並
　　為了返還原告投資款，因而簽發系爭13紙本票及承諾書，因
　　而就被告2人抗辯未從中獲得任何款項云云，顯不可採。
  2.原告對於蕭明貴及鄒維澤2人聯繫的行為不知情，且據客觀
　　證據，蕭明貴、鄒維澤參與協調時，並未對被告2人有強暴
　　脅迫之行為。被告2人辯稱簽立承諾書（見本院卷第131頁）
　　及簽立本票之意思表示受到強暴脅迫，然對於5小時過程中
　　，係受何人?對其施以何種強暴脅迫?導致其受強暴脅迫而為
　　簽立承諾書及本票?在當下5小時受有何種強暴脅迫行為，影
　　響其意思表示之形成，被告2人均隻字未提。又被告張佳竣
　　簽立之承諾書（見本院卷第131頁）記載「如張佳竣食言，
　　願由父親張建鈞、 母親張殿綾、叔叔張明賜、爺爺張溪萬
　　代清償完結為止。」，因而鄒維澤需確認被告母親張殿綾、
　　叔叔張明賜、爺爺張溪萬之住址，以確認被告書寫之承諾書
　　的真實性，並確保債權受到清償。又被告主張張建鈞於109
　　年2月20日19時35分許至臺中市北屯區合作金庫軍功分行提
　　款時，有一名男性在旁邊等候被告提款，然揆諸被證7之監
　　視錄影畫面，被告張建鈞與該名男性有相當之距離，被告張
　　建鈞係獨自一人進到提款機的空間中，而被告張建鈞身上有
　　手機，且提款機亦有諸多與警方聯繫之對講機，倘被告張建
　　鈞有被蕭明贵等人強暴脅迫，被告張建鈞當下應可以手機或
　　對講機報警求助，或是聯繫有人請其代為報警，但被告張建
　　鈞未有報警之行為，又合作金庫軍功分行位於東山路上，旁
　　邊有鍋燒麵店、牙醫診所等商店，又當時是禮拜四晚上7點3
　　0分晚間用餐時間，人潮熱絡，未見被告2人向其他商家或是
　　路人求助，可見被告指述悖離一般社會經驗。按被強暴或脅
　　迫而為意思表示，應係指表意人為其意思表示時，就其主客
　　觀環境，依一般社會常情為整體觀察，該外力之不當壓制或
　　拘束，已使任何人處於相同情境，均無從期待其可完整充分
　　依自由意志為選擇而言。然被告2人主張其被強暴脅迫，卻
　　就當日5小時間，係被何人用何種方式強暴脅迫，致其意思
　　表示受到不當壓制，而簽發承諾書及本票之情節，隻字未提
　　，且當日19點35分蕭明貴及另名男性開車載被告父子2人到
　　合作金庫軍功分行領錢，蕭明貴開車，該名男性乘坐副駕駛
　　座，被告2人獨自坐在後座，當時該名男性與張建鈞保有一
　　定距離，張建鈞在領錢時有充足時間可以利用手機或銀行對
　　講機報警，張佳峻與蕭明貴坐在車上，蕭明貴在駕駛座，張
　　佳竣自己一人在後座，當時是晚餐時間，張佳竣可輕易逃離
　　車子向附近店家尋求協助，但2人均未有報警求助的舉動，
　　顯然悖於一般受到強暴脅迫之人應有之表現，故被告2人簽
　　立承諾書及本票時，並未受到蕭明贵等人強暴或脅迫甚明。
二、被告2人則以：
  ㈠原告係透過被告張建鈞之介紹投資富南斯公司(下稱富南斯公
    司)，並將投資款1,625,000 元及美金200,000元委由被告張
    建鈞轉交富南斯公司之「GARY 」，用以開通原告之富南斯
    公司會員資格，並由富南斯公司將投資金額登錄至原告富南
    斯公司之會員系統中，會員隨時可登入帳號密碼查看自己富
    南斯公司帳戶內之投資金額。被告張建鈞確實已於107年2月
    27日將1,625,000元部分匯款至富南斯公司之銀行帳戶，另
    美金200,000元部分，係由被告張建鈞於107年3月間將上開
    款項以現金交付予富南斯公司，此部分業經臺灣臺北地方檢
    察署檢察官以109 年度偵字第20533 號不起訴處分書認定在
    卷（見本院卷第105-108頁），是被告2人僅係轉交原告投資
    款予富南斯公司，並未實際獲得原告投資之上開款項，應堪
    信為真實。若如原告所稱其委由被告2人投資一千多萬等龐
    大款項，原告當會確認被告張建鈞是否確實有將款項交付予
    富南斯公司，若原告查詢其帳戶金額與交付被告張建鈞金額
    不同，原告必定會詢問被告張建鈞款項下落，何以到109年2
    月20日方要求被告2人返還?且投資金額為每個月紅利發放之
    基數，原告若於確認紅利金額有落差時，也會馬上發現被告
    張建鈞未將其交付之投資款項交付予富南斯，是原告至109
    年2月20日時方要求被告2人開立本票，應足認原告係知悉被
    告張建鈞確實有將原告交付之投資款項全數轉交予富南斯公
    司，只是嗣因富南斯公司遭檢警查獲涉及不法吸金犯行，原
    告與被告2人曾討論如何向富南斯公司請求返還投資款等事
    宜，才會與被告2人相約於109年2月20日14時30分到原告之
    鳳林堂辦公室見面。原先被告2人均認為係相約商討向富南
    斯公司求償事宜，詎原告當天竟帶同訴外人蕭明貴、鄒維澤
    等約10 人在場，並要求被告張佳峻簽立本票返還原告所稱
    交付予被告張建鈞轉交之投資款，再要求被告張建鈞背書後
    交付予原告，被告2人因害怕人身安全受到威脅，遂由張佳
    峻簽立系爭13紙本票，合計面額12,543,000元，再由被告張
    建鈞背書後，將系爭13紙本票均交付予原告。另被告2人亦
    因遭到脅迫而須先行付款予原告與蕭明貴等人，被告張建鈞
    遂於當日請求被告張建鈞之小姨子王殿蘭先行轉帳3萬元至
    蕭明貴之帳戶，王殿蘭再另行匯款6萬元至被告張佳竣帳戶
    ，由被告張建鈞提領現金6萬元交付予原告及蕭明貴等人，
    若非遭受龐大的壓力，並擔心自己之身體、生命安全受到威
    脅，何以被告2人會緊急要求家人支付款項予原告及蕭明貴?
    而鄒維澤跟本件投資無關，僅係陪同蕭明貴至現場做債務協
    商，被告2人在現場本陳稱亦係受騙，鄒維澤中途離去現場
    ，直至19時30分左右返回上址鳳林堂，被告張佳竣正在簽立
    本票等情，業經訴外人鄒維澤於109年2月25日在臺灣臺中地
    方檢察署偵訊時陳述綦詳，(見本院卷第177-179)，是可知
    被告2人當日在鳳林堂約歷時5小時許，若如原告所稱被告2
    人係欲返還投資款予原告，何以原告需事先邀同蕭明貴、鄒
    維澤等10人一同到場協調?又何以被告2人經過5小時後方簽
    發本票?被告2人是否如原告所述，本即同意返還原告之投資
    款，實非無疑，此亦可以佐證被告2人當日在鳳林堂確實受
    到強暴脅迫方簽立本票。既被告2人均已將原告交付之投資
    款轉付予富南斯公司而未實際獲得任何款項，被告2人亦均
    係遭富南斯公司詐騙之被害人，於富南斯公司遭查獲後，尚
    無法向富南斯公司求償，自無理由簽發本票代富南斯公司返
    還投資款項予原告，難認被告張佳竣簽立本票予原告之原因
    關係存在，況被告張佳竣簽發本票及被告張建鈞背書等，均
    係違反其等意願為之，其等票據行為應屬無效，原告請求被
    告2人給付票款應為無理由。
  ㈡另經檢察事務官於109年5月22日勘驗訴外人鄒維澤扣案之行
    動電話中與蕭明贵之微信對話紀錄(見本院卷第181-189頁)
    可知：
  ⒈於109年2月19日零時43分許：
    蕭明貴:「星期四一點半集合」。
    鄒維澤以貼圖表示OK。 
    鄒維澤:「人數約多少」。
    蕭明貴:「一台車差不多、「四-五個」。
    鄒維澤以貼圖表示OK
  ⒉109年2月19日18時16分許：
    蕭明貴:「不要睡過頭」、「很重要」、「有處理好了
    嗎」。 
  ⒊109年2月20日13時13分許：
    蕭明貴:「人呢」。
    鄒維澤:「我在集合啦」、「了」。
  ⒋109年2月20日13時16分許：
    蕭明貴:「我要到了」、「束帶，在哪裡買的到」。
  ⒌109年2月20日15時24分許：
    鄒維澤:「阿貴抱歉，我不走真的會丟工作」。
    蕭明貴:「他嗎我要車」、「幹你娘」、「我的車呢」。
    鄒維澤:「他在回去路上、「應該快到了」。
  ⒍109年2月22日22時25分許：
    鄒維澤:「阿貴不然我沒辦法叫人去看」、「影片」。
    蕭明貴傳送紀錄被告張建鈞父母、張建鈞及張佳境之住址予
    鄒維澤，另傳送至被告張建鈞父母住處之影片與鄒維澤。
  ⒎109年2月23日10時52分許：
    蕭明貴:「有沒有叫人過去走一趟」。
    鄒維澤:「昨天有」、「今天會稍微緊一點」。
  ⒏109年2月23日11時52分許：
    蕭明貴:「你覺得對方會調皮嗎」。
  ⒐109年2月23日14時53分許：
    蕭明貴:「對方約明天下午三點」、「長榮桂冠酒店」、「
    交給你去交收」。
    上開勘驗內容之對話編號1至4號係發生在被告2人至鳳林堂
    之前，蕭明貴要求鄒維澤帶同4、5個人到鳳林堂，若被告2
    人係心甘情願簽立本票並返還投資款予原告，何以蕭明貴需
    要求鄒維澤邀集眾人一同前往?再由上開勘驗內容之對話編
    號5號可知，鄒維澤離開鳳林堂時有告知蕭明貴，與鄒維澤
    在偵訊筆錄中陳述相符，可以此佐證此係鄒維澤與蕭明貴之
    對話。上開勘驗內容之對話編號6至9號，則應係被告張佳竣
    已簽發本票後，蕭明貴要求鄒維澤前往被告2人之家人住處
    察看，鄒維澤要求蕭明貴提供被告2人及張建鈞父母住處地
    址及被告2人至張建鈞父母住處之影片，讓鄒維澤可以請人
    至上開地點監視被告2人及被告張建鈞父母，另蕭明貴並要
    求鄒維澤於其與被告2人相約交付100萬元之時間、地點(109
    年2月24日15時許，在臺中長榮桂冠酒店門口)取款。另原告
    於109年3月20日警詢筆錄中稱蕭明貴確實透過原告投資富南
    斯公司500萬元(見本院卷第191-195頁)，但於109年9月10日
    在偵訊筆錄中卻稱蕭明貴投資200萬元（見本院卷第197-200
    頁），前後金額不相符，且被告2人並不認識蕭明貴，原告
    與被告2人商討有關富南斯事宜多次，原告亦未曾告知蕭明
    貴有透過原告投資之事實，可見蕭明貴並非實際投資富南斯
    公司之人，僅係受原告所託，要求被告2人簽發本票並返還
    投資款予原告之人而已。
  ㈢綜合上開資料可證，原告與被告2人本係相約商討富南斯公司
    求償事宜，惟原告竞請與本件債務無關之訴外人蕭明貴到場
    ，蕭明貴復邀集鄒維澤等5人到場，加上鳳林堂現場員工約1
    0人在場，除了以人數優勢給予被告2人壓力，迫使被告2人
    簽立本票外，實難想像有何其他理由需邀集與本件債務不相
    關之多人到場? 且原告知悉被告2人在鳳林堂內約5小時許，
    若非遭強暴脅迫，何以要歷經5小時被告2人才簽發本票? 另
    被告2人甫到場時，確實稱係受到富南斯公司詐騙，最後何
    以卻又願意簽發本票予原告?又被告2人竟帶同蕭明貴等人至
    被告張建鈞父母住處（見本院卷第201-204頁），若其等係
    自願還款、簽發本票，何以須帶同初次見面之外人至父母住
    處?再由被告張建鈞於109年2月20日19時35分許至臺中市北
    屯區合作金庫銀行軍功分行提款之監視錄影畫面(見本院卷
    第205-209頁)，可見被告張建鈞下車提款時，隨即有人在提
    款機旁等候被告張建鈞提款，若非欲監控被告張建鈞，何以
    須於被告張建鈞提款時，在旁監控?在在均可證明被告2人並
    非自願簽發本票、給付蕭明貴款項，實係遭強暴、脅迫下，
    不得已而為之。雖檢察官就此部分因證據不足而未認定原告
    等人涉有何刑事犯嫌，但已足證被告張佳竣顯非基於自由意
    志簽發本票，被告張建鈞亦非自願在本票上背書，既原告知
    悉被告張佳竣簽發本票、被告張建鈞背書均非出於自願，則
    其取得票據應出於惡意，依票據法第14條第1項，不得享有
    票據上之權利。
  ㈣被告張建鈞收受原告交付款項，係受原告之託投資富南斯公
    司之用，均已轉交予富南斯公司，並為原告開設會員帳戶，
    被告2人並未從中獲得任何款項。是就本件而言，被告張佳
    竣簽發本票後由被告張建鈞背書，直接交付予原告，原告與
    被告2人應認具有票據直接前後手之關係，依票據法第13條
    前段規定之反面解釋，被告張佳竣得以系爭13紙本票基礎原
    因關係之有無，對抗原告。既被告2人均已將原告轉交之投
    資款交付予富南斯公司而未實際獲得任何款項，被告2人亦
    均係遭富南斯公司詐騙之被害人，尚無法向富南斯公司求償
    ，自無理由簽發本票代富南斯公司返還投資款項予原告，難
    認被告張佳竣簽立本票予原告之原因關係存在，原告不得請
    求被告2人連帶給付票款等語，資為抗辯。
  ㈤並聲明：⒈原告之訴駁回。⒉訴訟費用由原告負擔。⒊如受
    不利之判決，被告2人願供擔保請求免予假執行。
三、得心證之理由：
　㈠被告2人於107年3月中旬至原告家中，向原告介紹投資虛擬
　　貨幣FO幣，原告因聽信被告所言，便交付投資款項予被告2
    人，加入成為富南斯公司會員，進行前開投資，後因原告認
    為投資有問題，堅決退出投資取回資金，並曾與被告2人說
    要一起去告投資虛擬貨幣的富南斯公司，嗣兩造並相約於10
    9年2月20日下午2時許，在原告位於台中市○○區○○路○段000
    號鳳林堂辦公室內見面。期間原告因公司有客戶，先行離開
    該辦公室，後又返回，蕭明貴、鄒維澤等人則在現場，被告
    張佳竣並當場簽發面額100萬元之本票13張、面額543,000元
    之本票1張，及原證三之承諾書，且被告張佳竣聯絡訴外人
    王殿蘭 (即張佳竣之阿姨)後，由王殿蘭先行匯款3萬元至訴
    外人蕭明贵之中國信託帳戶，再匯款6萬元至被告張建鈞於
    合作金庫銀行之帳戶，並由訴外人蕭明貴於當天晚間7時35
    分許開車載被告2人至合作金庫軍功分行取款，訴外人蕭明
    貴並指示訴外人鄒維澤於109年2月24日去跟被告2人拿100 
    萬元，訴外人鄒維澤當場撕下一張100 萬元本票；待109年2
    月24日下午3時10分，訴外人蕭明貴委託訴外人鄒維澤、莊
    宏吉到被告2人指定地點長榮桂冠前取款時，只見到被告張
    建鈞，現場埋伏員警並現身逮捕鄒维澤、莊宏吉，然原告、
    蕭明貴、鄒维澤、莊宏吉雖經被告2人提起恐嚇取財、妨害
    自由等告訴，後卻經臺灣臺中地方檢察署檢察官以109年度
    偵字第7438號、109年度偵字第33776號為不起訴處分，被告
    2人雖經原告提起詐欺取財罪之告訴，然經臺灣臺北地方檢
    察署檢察官以109年度偵字第20533號為不起訴處分等情，有
    系爭本票、臺灣臺中地方檢察署檢察官109年度偵字第7438
    號、109年度偵字第33776號不起訴處分書、富南斯公司會員
    申請書、同意書、課程保密合約、臺灣臺北地方檢察署檢察
    官109年度偵字第20533號不起訴處分書、原告109年3月20日
    警詢筆錄及109年9月10日偵訊筆錄、被告張佳竣之承諾書、
    蕭明貴109年6月18日之偵訊筆錄、鄒維澤109年2月25日之偵
    訊筆錄、臺中市政府警察局第五分局偵查隊刑案照片在卷可
    稽（見本院卷第21-34、99-108、125-139、197-200、205-2
    09頁，本院110年度司促字第47號卷第11-35頁），並為兩造
    所不爭執（見本院卷第143-145、213、214、239-241頁），
    堪信為真。惟原告主張被告2人任意侵占其交付之投資款項
    ，應返還原告投資款1,600萬元，因被告張建鈞在激活貨幣
    時，曾幫原告代墊約200萬元，故僅要求被告張佳竣簽發14
    張本票，面額共13,543,000元，嗣鄒維澤撕下1張面額100萬
    元之本票後，剩餘系爭本票面額共12,543,000元，發票人即
    被告張佳竣，應與背書人即被告張建鈞連帶給付原告等語，
    則為被告2人否認在卷，並以前詞置辯。是本件爭點應為1.
    本件原告主張之票據原因關係是否成立？2.被告2人是否受
    原告施以強暴、脅迫之行為，始簽發、背書系爭本票？
  ㈡按本票雖為無因證券，然發票人非不得以自己與執票人間所
    存之抗辯事由對抗執票人，如發票人提出其基礎原因關係不
    存在之對人抗辯，執票人自應就該基礎原因關係存在之積極
    事實，負舉證責任（最高法院96年度臺簡上字第23號判決意
    旨可資參照）。
　1.原告主張其曾透過交付投資款項予被告2人之方式，投資富
    南斯公司之虛擬貨幣FO幣，之後並成為富南斯公司之會員，
    簽立會員申請書、會員同意書、課程保密合約等文件，有前
    開會員申請書、會員同意書、課程保密合約影本在卷可憑（
    見本院卷第99-103頁），為兩造所不爭執，業經認定如前，
    而依原告簽署之會員同意書第三行所載，原告已明確知悉投
    資富南斯公司並無獲利之保證，此亦與一般投資具有風險、
    不保證獲利之常態相符，是原告主張因遲遲未獲得投資收益
    ，故欲透過被告2人取回投資款項等語，恐與當初所簽同意
    書之意旨並未相合，是否得因此原因依約取回在富南斯公司
    之投資款項，非無可疑。被告2人是否確係同意以自身之財
    產、代富南斯公司返還原告所繳之投資款項，亦屬有疑。況
    當初簽立投資契約之雙方為原告與富南斯公司，一旦原告欲
    主張終止契約等權利，亦應以富南斯公司為對象請求之，始
    屬適法，其僅以「都是被告2人來講，認定是被告2人去做」
    為由，主張得向被告2人主張權利（見本院卷第145頁），核
    與契約相對性有所違背，並無可採。況姑且不論原證三之承
    諾書之效力（詳後述），依該承諾書所載（見本院卷第131
    頁），書立人被告張佳竣並非承諾代替富南斯公司償還投資
    款項予原告甚明，是亦無可作為原告基於遲遲未獲利，而向
    被告2人請求返還投資款項之理由。
　2.原告雖亦主張被告2人侵占其投資款項，高達1,600萬元等語
    ，然自始未能提出其確切交付予被告2人、託轉交予富南斯
    公司之數額（見本院卷第214頁），僅稱均是交付現金等語
    （見本院卷第240頁）。經查，原告確實將投資款1,625,000
    元，及美金200,000元委由被告張建鈞轉交予富南斯公司，
    以開通原告在富南斯公司之會員資格，除有上開會員申請書
    、會員同意書、課程保密合約影本在卷可佐（見本院卷第99
    -103頁）外，另經被告張建鈞於臺灣臺北地方檢察署109年
    度偵字第20533號案件、臺灣臺中地方檢察署109年度他字第
    3435號案件中，均承認曾於107年2月27日協助原告匯款1,62
    5,000元至富南斯公司帳戶、於107年3月16日收取相當美金2
    00,000元之新臺幣現金交付主導FO幣之富南斯公司第一層領
    導「GARY」購買點數，並提出中國信託銀行107年7月27日之
    匯款申請書、107年3月16日美金簽收單等為據（見本院卷第
    107頁，臺灣臺中地方檢察署109年度他字第3435號卷第47-5
    0、57、115-117頁），是原告交付予被告2人、託其等轉交
    予富南斯公司之投資款項，應僅於上揭1,625,000元及美金2
    00,000元之範圍內，有所依憑，而得認定，且該等1,625,00
    0元及美金200,000元復經被告張建鈞轉交予富南斯公司完畢
    甚顯，原告主張被告2人侵占其1,600萬元投資款一情，僅有
    其單一指述，要無可採。
　3.富南斯公司會將會員之投資金額登錄至會員系統中，會員可
    以登入帳號密碼查看自己在富南斯公司帳戶內之投資金額等
    情，經被告2人陳稱在卷（見本院卷第221頁），並有會員登
    入查詢資料截圖在卷可考（見本院卷第227、229、231頁）
    ，原告並未爭執（見本院卷第239-246頁），堪認原告成為
    富南斯公司會員後，確實得透過會員系統查詢投資金額、交
    易盈利、每月回報等事項。若如原告所稱其委由被告2人投
    資1,600多萬等龐大款項，衡情原告當會確認被告張建鈞是
    否確實有將款項交付予富南斯公司，若原告查詢其帳戶金額
    與交付被告張建鈞金額不同，原告必定會詢問被告張建鈞款
    項下落，其何以延至109年2月20日方要求被告2人返還投資
    款項?且投資富南斯公司之金額為每個月紅利發放之基數，
    原告若於確認紅利金額有落差時，理應亦會立即發現被告張
    建鈞未將其交付之投資款項交付予富南斯公司，是原告陳稱
    被告2人侵占其投資款等語，核與常情不甚相符，不足採信
    。被告2人辯稱：原告遲至109年2月20日方要求被告2人開立
    、背書系爭本票，足認原告知悉被告張建鈞確實有將原告之
    投資款項全數轉交予富南斯公司，只是因富南斯公司後遭檢
    警查獲涉及不法吸金犯行，原告與被告2人始會討論如何向
    富南斯公司求償，而相約於109年2月20日下午2時30分見面
    等語，非屬無據。
　4.原告既無法舉證當初被告2人簽發、背書系爭本票之基礎原
    因關係為其所指之「投資款返還」，則被告2人所提之其等
    基礎原因關係不存在之對人抗辯，即非屬無理，原告無從向
    被告2人行使系爭本票之票據權利，洵堪認定。
  ㈡次按因民事法庭就兩造所爭執之事實，本得依職權獨立認定
    ，不受刑事訴訟所調查之證據及所認定事實之影響（最高法
    院89年度臺抗字第214號裁定意旨參照）。又票據法第13條
    前段規定票據債務人不得以自己與發票人或執票人之前手間
    所存抗辯之事由，對抗執票人；但如票據債務人以自己與執
    票人間所存抗辯之事由，對抗執票人，仍為法之所許。而兩
    造為系爭本票之直接前、後手，此為兩造所不爭執，則發票
    人被告張佳竣自得以自己與執票人原告間所存抗辯事由，對
    抗執票人。再當事人主張有利於己之事實者，就其事實有舉
    證之責任，民事訴訟法第277 條前段定有明文。故應由被告
    張佳竣就此抗辯事由負舉證責任。另按民法第92條第1 項前
    段規定，因被詐欺或被脅迫而為意思表示者，表意人得撤銷
    其意思表示。所謂因被脅迫而為意思表示，係指因相對人或
    第三人以不法危害之言語或舉動加諸表意人，使其心生恐怖
    ，致為意思表示而言。所謂詐欺，則須有欲使相對人陷於錯
    誤，故意示以不實之事，令其因錯誤而為意思表示之行為，
    始足當之。當事人主張其意思表示係因被詐欺或脅迫而為之
    者，應就其被詐欺或被脅迫之事實，負舉證之責任（最高法
    院21年上字第2012號判例意旨參照）。本件被告2人固辯稱
    其係受原告脅迫而簽發、背書系爭本票等語，然此為原告所
    否認。
  1.依最高法院98年度臺上字第2035號民事判決要旨：「按應證
    之事實雖無直接證據足資證明，但可應用經驗法則，依已明
    瞭之間接事實，推定其真偽。是以證明應證事實之證據資料
    ，並不以可直接單獨證明之直接證據為限，凡先綜合其他情
    狀，證明某事實，再由某事實為推理的證明應證事實，而該
    間接事實與應證事實之間，依經驗法則及論理法則已足推認
    其有因果關係存在者，自非以直接證明應證事實為必要。」
    ，暨最高法院108年度臺上字第1758號民事判決意旨：「按
    法院就兩造爭議之待證事實真偽，應斟酌全辯論意旨及調查
    證據結果，以為認定。所謂全辯論意旨，舉凡辯論主義範圍
    內，言詞辯論中影響法院心證之一切訴訟資料均屬之。且應
    綜合全部證據之價值為判斷，以形成心證，而非單獨分離
    各個證據評價之。又認定當事人爭執事實所憑之證據，不以
    直接證據為限。如能以間接證據證明間接事實，且綜合諸間
    接事實，得以在符合論理及經驗法則下，推認待證事實為真
    實者，亦無不可。」。可悉法院就兩造爭議之待證事實真偽
    ，應斟酌全辯論意旨及調查證據結果，以為認定，認定當事
    人爭執事實所憑之證據，不以直接證據為限。如能以間接證
    據證明間接事實，且綜合諸間接事實，得以在符合論理及經
    驗法則下，推認待證事實為真實者，亦無不可。
　2.經查，兩造於109年2月20日下午2時30分，在原告公司鳳林
    堂辦公室相約見面時，另有原告友人蕭明貴、蕭明貴友人鄒
    維澤等人在場，蕭明貴待了約三小時，期間原告離開一個多
    小時，又返回鳳林堂，而鄒維澤則是後來亦離開，被告2人
    簽發、背書系爭本票後，被告2人之女性友人匯款3萬元予蕭
    明貴，及匯款6萬元至被告張建鈞之帳戶，蕭明貴及一位蕭
    明貴之不知名之朋友，於同日晚間7時35分許，載被告2人一
    起去提錢，被告張建鈞一人下車提錢後，將錢交給蕭明貴，
    蕭明貴又載著被告2人前往被告張建鈞之父母家，了解被告
    張建鈞父母之住處位置，經蕭明貴於109年6月18日偵訊中陳
    稱明確（見本院卷第134、135頁）；核與蕭維澤於109年2月
    25日偵訊中所述：其與蕭明貴及一些不認識的人共5人，於1
    09年2月20日下午2時30分一起前往鳳林堂，該鳳林堂所在公
    司為原告所有，當時有員工5-6人在場，所以加起來共約10
    人，半小時後其先離開去上班，至晚間7點時才又返回鳳林
    堂，當時現場的人都還在，被告張佳竣正在寫1,300萬元的
    本票，共13張，每張100萬元，被告2人說星期一即2月24日
    要還被告蕭明貴100萬元，我受蕭明貴之託要去拿，因此有
    當場撕下一張100萬元的本票等語（見本院卷第137-139頁）
    大致相符，足認109年2月20日下午2時30分許，在兩造相約
    見面之鳳林堂內，原告方面確實有蕭明貴、鄒維澤、不知明
    知人士、原告員工約10人在場，而被告2人則未攜同任何友
    人到場。原告雖稱蕭明貴亦有投資富南斯公司，因此到場，
    然經本院詢問後，原告自始並未提出相關證據為佐（見本院
    卷第213、243-245頁），依據原告前於109年3月20日警詢中
    所述，及109年9月10日偵訊中所言（見本院卷第191-200頁
    ），其所指蕭明貴投資之金額亦前後不一，且欠依憑，是實
    難認定蕭明貴與被告2人間亦有何投資款交付與否之糾紛。
    而蕭明貴既與被告2人間並無任何足以證明之金錢上或其他
    糾紛，何以於當日透過簡訊聯繫鄒維澤等不相干之友人共5
    人前往鳳林堂，詢問束帶哪裡可買，且自下午2時30分許在
    鳳林堂待至晚間後，又於當日晚間7時35分許，載送被告2人
    去提錢，請友人陪同本具單獨提錢能力之被告張建鈞下車提
    錢，並進而前往被告張建鈞之父母住處、了解位置所在，蕭
    明貴上揭所為有蕭明貴與鄒維澤以下之對話紀錄翻拍照片可
    查（見本院卷第181-183頁）：
　　⑴於109年2月19日零時43分許：
    蕭明貴:「星期四一點半集合」。
    鄒維澤以貼圖表示OK。 
    鄒維澤:「人數約多少」。
    蕭明貴:「一台車差不多、「四-五個」。
    鄒維澤以貼圖表示OK
    ⑵109年2月19日18時16分許：
    蕭明貴:「不要睡過頭」、「很重要」、「有處理好了 
　　嗎」。
    ⑶109年2月20日13時13分許：
    蕭明貴:「人呢」。
    鄒維澤:「我在集合啦」、「了」。
    ⑷109年2月20日13時16分許：
    蕭明貴:「我要到了」、「束帶，在哪裡買的到」。
    ⑸109年2月20日15時24分許：
    鄒維澤:「阿貴抱歉，我不走真的會丟工作」。
    蕭明貴:「他嗎我要車」、「幹你娘」、「我的車呢」。
    鄒維澤:「他在回去路上、「應該快到了」。
　　及被告張建鈞下車提款、後有蕭明貴友人監看等候之監視錄
    影畫面翻拍照片可證（見本院卷第205-209頁），堪認屬實
    ，是與被告2人不具有利害關係之蕭明貴，其前開所為，應
    係受到與被告2人間確有投資款交付糾紛之原告所託，始會
    為之，原告與蕭明貴、鄒維澤等人所為難脫關聯。
　3.而觀諸蕭明貴前開所為，其召集與被告2人無關之人共5人前
    往鳳林堂後，與原告之現場員工5-6人，合計已達約10人之
    數額，形式上對於單獨前往之被告2人，勢必造成一定程度
    上之壓力，且據鄒維澤前揭所述，其於當日晚間7點返回鳳
    林堂時，當場之人都還在，被告張佳竣正在簽本票等語，可
    徵人數眾多之形式上壓力，自下午2點30分以來，已經持續
    了近5個小時，被告張佳竣始簽立系爭本票及原證三之承諾
    書，並由被告張建鈞於票後背書，被告2人是否毫無受到脅
    迫之情事，非無可疑，被告2人陳稱受到強暴脅迫，因而簽
    發、背書爭本票，難謂無據。蓋除被告2人所述外，雖無證
    據可以直接得悉當天之近5小時內，鳳林堂內發生之具體事
    情樣態，然承上所述，協商至近結束時，被告張佳竣之阿姨
    即王殿蘭卻匯款3萬元予蕭明貴，並匯款6萬元予被告張建鈞
    之帳戶，其後，蕭明貴更與友人載同被告張建鈞一起去提款
    、交付予蕭明貴，且進而前往與本件兩造糾紛無涉之被告張
    建鈞父母住處，了解其所在位置，足見蕭明貴及其友人所為
    ，應已使被告2人受到某種不法危害之言語或舉動脅迫，致
    被告2人心生恐怖，而於行動上不得不為受拘束之同意表示
    。雖依原證三承諾書所載，倘被告張佳竣未履行對原告之13
    ,543,000元債務，願由父親張建鈞、母親王殿綾、叔叔張明
    賜、爺爺張溪萬代為清償（見本院卷第131頁），然姑且不
    論該承諾書僅有被告張佳竣之簽名用印，其所為之承諾，未
    必得以對於父親張建鈞、母親王殿綾、叔叔張明賜、爺爺張
    溪萬發生效力，甚且，此一文件亦無可作為蕭明貴等人得以
    了解被告張佳竣母親王殿綾、叔叔張明賜、爺爺張溪萬住處
    之正當理由，蕭明貴與友人隨同被告2人前往被告張佳竣爺
    爺張溪萬住處、查看位置之舉，顯有疑義。況依蕭明貴與鄒
    維澤之簡訊對話內容（見本院卷第184、185頁）：
　　⑴109年2月22日22時25分許：
    鄒維澤:「阿貴不然我沒辦法叫人去看」、「影片」。
    蕭明貴傳送紀錄被告張建鈞父母、張建鈞及張佳境之住址予
    鄒維澤，另傳送至被告張建鈞父母住處之影片與鄒維澤。
    ⑵109年2月23日10時52分許：
    蕭明貴:「有沒有叫人過去走一趟」。
    鄒維澤:「昨天有」、「今天會稍微緊一點」。
　　及影片內容（見本院卷第201-204頁）可知，蕭明貴不只傳
    送被告張建鈞父母、被告2人之住址予被告鄒維澤，又傳訊
    被告張建鈞父母之住處影片予鄒維澤，事後實地前往確認被
    告張建鈞之父母住處後，且要求鄒維澤要派人過去被告張建
    鈞父母住處走一走、盯一盯，對於被告張建鈞父母之住所關
    切程度，已逾一般合理之範圍甚多，足致被告2人因擔憂自
    身及長輩安危，而心生恐懼至明。
　4.蕭明貴與被告2人間，既無存有任何金錢上或其他糾紛之證
    明，其參與本件事件，可認係基於原告之託，業於前述，是
    得認其與鄒維澤、其他友人前揭對被告2人共同所為不法危
    害之言語或舉動脅迫，均致被告2人心生恐怖無疑，且此脅
    迫之舉，依理亦屬原告當初託請之範疇，不違背原告遂行其
    期待被告2人給付其金錢款項之目的，堪以認定。再者，以
    被告2人均已簽發、背書系爭本票後，蕭明貴及其友人猶對
    被告2人施以陪同提款、跟隨前往被告2人長輩住處、事後派
    人前往被告2人長輩住處走動等箝制其等行動自由、造成其
    等心理壓力之舉酌之，被告2人於簽發、背書系爭本票之前
    ，益加恐亦受有蕭明貴、原告等人行為及心理意思表示決定
    上之不法拘束或限制，否則，被告2人倘確有給付原告相當
    金額款項之真意，何以不直接簽發、背書系爭本票，而需於
    鳳林堂內、與原告、蕭明貴及其友人、原告員工等約10人共
    處近5小時後，始於晚間7時許，簽發、背書系爭本票，及書
    立原證三之承諾書。是被告2人於鳳林堂內簽發、背書系爭
    本票之情，應足推認係受原告及原告授意之脅迫所致，被告
    2人顯非出於自由意志簽發、背書系爭本票甚顯，雖檢察官
    前因欠缺直接證據而認證據不足、未予認定原告、蕭明貴、
    鄒維澤等人涉有刑事犯嫌，然因民事法庭就兩造所爭執之事
    實，本得依職權獨立認定，不受刑事訴訟所調查之證據及所
    認定事實之影響，民事事件與刑事案件審理時形成心證之程
    度本未必相同，是本院綜合一切卷證資料及調查之結果後，
    認依經驗法則及論理法則，已足推認被告2人簽發、背書系
    爭本票時，受到原告之脅迫，原告既知悉被告2人並非出於
    自願而簽立、背書系爭本票，原告取得系爭本票即屬出於惡
    意，依票據法第14條第1項之規定，不得享有票據法上之權
    利亦明。
四、綜上所述，無從認定被告張佳竣簽立系爭本票予原告之原因
    關係存在，且被告張佳竣簽發系爭本票及被告張建鈞背書等
    ，均係違反其等意願為之，其等所為票據行為應屬無效，原
    告依票據之法律關係，請求被告2人連帶給付原告12,543,00
    0元，及自支付命令繕本送達翌日起至清償日止，按週年利
    率百分之6計算之利息，並無理由，應予駁回。
五、本件事證已臻明確，兩造其餘攻擊防禦方法，核與判決結果
    不生影響，爰不逐一論述。
六、訴訟費用負擔之依據：民事訴訟法第78條。
中　　華　　民　　國　　110 　年　　12　　月　　7 　　日
                  臺灣臺中地方法院臺中簡易庭
                                  法　官　林秉暉
以上為正本係照原本作成。
如不服本判決，應於送達後20日內，向本院提出上訴狀並表明上
訴理由，如於本判決宣示後送達前提起上訴者，應於判決送達後
20日內補提上訴理由書（須附繕本）。如委任律師提起上訴者，
應一併繳納上訴審裁判費。
中　　華　　民　　國　　110 　年　　12　　月　　7 　　日
                                  書記官  王志伃　　
　　
　　
　附表：　
編號 發票日 金額（新台幣） 發票人 到期日 票號 背書人 備註 ⒈ 109/2/20 1,000,000 張佳竣 未載 WG0000000 張建鈞  ⒉ 109/2/20 1,000,000 張佳竣 未載 WG0000000 張建鈞  ⒊ 109/2/20 1,000,000 張佳竣 未載 WG0000000 張建鈞  ⒋ 109/2/20 1,000,000 張佳竣 未載 WG0000000 張建鈞  ⒌ 109/2/20 1,000,000 張佳竣 未載 WG0000000 張建鈞  ⒍ 109/2/20 1,000,000 張佳竣 未載 WG0000000 張建鈞  ⒎ 109/2/20 1,000,000 張佳竣 未載 WG0000000 張建鈞  ⒏ 109/2/20 1,000,000 張佳竣 未載 WG0000000 張建鈞  ⒐ 109/2/20 1,000,000 張佳竣 未載 WG0000000 張建鈞  ⒑ 109/2/20 1,000,000 張佳竣 未載 WG0000000 張建鈞  ⒒ 109/2/20 1,000,000 張佳竣 未載 WG0000000 張建鈞  ⒓ 109/2/20 1,000,000 張佳竣 未載 WG0000000 張建鈞  ⒔ 109/2/20 543,000 張佳竣 未載 WG0000000 張建鈞   合計 12,543,000